【裁判字號】    98,聲再,6
【裁判日期】    981030
【裁判案由】    聲請再審
【裁判全文】
臺灣雲林地方法院刑事裁定               98年度聲再字第6號
再審聲請人
即受判決人  甲○○
上列再審聲請人因公共危險案件，對於本院中華民國98年5 月18
日98年度交易字第57號確定判決（起訴案號：臺灣雲林地方法院
檢察署98年度偵續字第16號），聲請再審，本院裁定如下：
      主  文
再審之聲請駁回。
    理  由
一、聲請再審意旨略以：受判決人即再審聲請人甲○○因公共危
    險案件，經本院於民國98年5 月18日，以98年度交易字第57
    號判決判處有期徒刑8 月確定在案。惟聲請人當日係由2 名
    不明人士騎乘機車所載，卷內現場照片有無機車擦撞之痕跡
    ，且醫師開立之診斷證明書雖記載「頭部外傷，右手腕挫裂
    傷」，然實際上聲請人右臉部、右手掌下方位置僅分別有約
    1 公分之小擦傷，依當時聲請人酒精濃度高達1.98785mg/l
    及騎乘機車反應之重力加速度，豈會僅有如此輕微之小擦傷
    ？顯然聲請人於案發時並未騎乘機車甚明。又聲請人當時不
    懂法律，以為傷得越重，罰得越輕，故未請醫師更正診斷證
    明書之記載。爰依刑事訴訟法第420 條第1 項第6 款之規定
    聲請再審，請求從輕量刑云云。
二、按因發見確實之新證據，足認受有罪判決之人應受無罪、免
    訴、免刑或輕於原判決所認罪名之判決者，得聲請再審，固
    為刑事訴訟法第420 條第1 項第6 款所明定。惟所謂「發現
    確實之新證據」，係指該證據於事實審法院判決前業已存在
    ，為法院、當事人所不知，不及調查斟酌，至其後始行發現
    ，且就證據本身形式觀察，固不以絕對不須經過調查程序為
    條件，但必須顯然可認為足以動搖原有罪之確定判決，而為
    受判決人無罪、免訴、免刑或輕於原判決所認罪名之判決者
    為限。亦即該「新證據」須可認為確實具有足以動搖原確定
    判決，而對受判決人為更有利判決之「確實性」外，尚須具
    備該證據係在事實審法院於判決前已存在，因未經發現，不
    及調查斟酌，或審判時未經注意，至其後始行發現之「嶄新
    性」特質，2 者均屬不可或缺，倘若未具備上開「確實性」
    與「嶄新性」2 種聲請再審新證據之特性，即不能據為聲請
    再審之原因（最高法院90年臺上字第71號判例意旨參照）。
三、經查：
  (一)聲請人甲○○於98年1 月2 日下午4 時許，在雲林縣麥寮鄉
    親戚家中飲用藥酒後，已達不能安全駕駛動力交通工具之程
    度，竟於同日晚間6 時30分許，仍騎乘車牌號碼NSR-315 號
    普通重型機車上路，欲返回其位於雲林縣東勢鄉○○村○○
    ○路13 0號住處，而沿雲林縣東勢鄉○○村○○○ 號○路由北
    往南行駛，於同日晚間6 時40分許，途經上開153 號公路6.
    2 公里處時，因後方有大卡車按鳴喇叭，聲請人為閃避卻因
    酒後對於車輛之控制力不佳，而不慎自行摔倒於路旁，嗣經
    送往臺西全民醫院急救，經該院抽血測得其血液中酒精濃度
    高達397.57mg/dl （換算呼氣酒精濃度為1.98785mg/l ）。
    上開犯罪事實，業經聲請人於警詢、檢察官偵查中及本院審
    理時均坦承不諱，並有道路交通事故當事人酒精測定紀錄、
    道路交通事故現場圖、道路交通事故調查表(一)、(二)、雲林縣
    警察局舉發違反道路交通管理事件通知單各1 份及現場照片
    6 張在卷可稽，本院98年度交易字第57號刑事確定判決以聲
    請人之自白與上開積極證據相符可以採信，認定聲請人涉犯
    公共危險罪，並判處聲請人有期徒刑8 月。嗣聲請人上訴未
    敘述具體理由，經臺灣高等法院臺南分院以98年度交上易字
    第425 號判決駁回上訴確定在案各節，有本院及臺灣高等法
    院臺南分院上開判決書、臺灣高等法院被告前案紀錄表各1
    份在卷為憑，並經本院依職權調閱上揭偵、審卷宗核閱無訛
    ，應堪認定。
  (二)聲請人固依刑事訴訟法第420 條第1 項第6 款規定聲請本件
    再審，惟稽之卷附聲請人刑事聲請再審狀所載，其所指「發
    現確實之新證據」無非係指「卷附現場照片是否有機車擦撞
    痕跡」，然卷附現場照片6 張，係事實審法院判決前已經存
    在，且業經事實審法院判決予以審酌之證據，自非屬事實審
    法院判決前已經存在，為法院及當事人所不知，不及調查斟
    酌，而於判決後始行發現之新證據，核與刑事訴訟法第420
    條第1 項第6 款之要件「嶄新性」不符，自難據為聲請再審
    之理由。至聲請人指摘全民醫院診斷證明書記載「頭部外傷
    ，右手腕挫裂傷」等語，與聲請人所受傷害不符，實際上聲
    請人右臉部、右手掌下方位置僅分別有約1 公分之小擦傷，
    倘若聲請人確實騎乘機車摔倒，應不致於僅受有如此輕微之
    傷害？因而主張聲請人於案發時並未騎乘機車。惟聲請人於
    警詢、偵查及審理中，均一致自白係在雲林縣麥寮國中對面
    表弟住處飲酒後，自該處騎車欲返回東勢住處，因有大車超
    越按鳴喇叭，為閃避該車致不慎摔出路邊，從未主張其係與
    不明人士喝酒，並由該不明人士搭載返家。又觀諸卷附現場
    照片，車牌號碼NSR-315 號機車於案發當時係向右倒地，衡
    情騎乘該機車之騎士隨機車倒地後，其身體右側部位理應受
    有擦傷，而聲請人於本件刑事聲請再審狀確實自承右臉部、
    右手掌受有擦傷等語，足見聲請人於警詢、偵查及審理中自
    白酒醉騎車摔摔倒一節，確與事實相符，堪予採信。再聲請
    人對該2 名不明人士之真實年籍一無所知，且僅空言指摘上
    開診斷證明書記載有誤，並未另附任何證據，是從該等證據
    之本身形式上觀察，並非不需調查程序顯然可認為足以動搖
    原確定判決，核與「顯然性」要件不相符，亦難據為聲請再
    審之理由。
四、綜上所述，聲請人甲○○據以聲請再審之上開證據，與刑事
    訴訟法第420 條第1 項第六款所謂「確實之新證據」之「確
    實性」及「新規性」不合，其再審之聲請，難認為有理由，
    應予駁回。
五、據上論斷，應依刑事訴訟法第434條第1項，裁定如主文。
中    華    民    國    98    年    10    月    30    日
                  刑事第六庭    法  官  黃楹榆
以上正本證明與原本無異
如不服本裁定，應於送達後5 日內向本院提出抗告狀（須附繕本
）。
                                書記官  李雅怡
中    華    民    國    98    年    10    月    30    日


司法院資訊處製作；財團法人民間司法改革基金會備份。
